ACORDAO-COMPLETO-2493173

ACÓRDÃO 17250/2021 ATA 35/2021 - PRIMEIRA CÂMARA

VISTOS, relatados e discutidos estes autos de embargos de declaração opostos por GTC Distribuidora de Medicamentos Ltda. (peça 124) e por Cassio Murilo Trovo Hidalgo (peça 99) contra o Acórdão 14596/2019-TCU-Primeira Câmara,
ACORDAM os Ministros do Tribunal de Contas da União, reunidos em sessão da Primeira Câmara, diante das razões expostas pelo relator, em:
9.1. conhecer dos embargos de declaração opostos por GTC Distribuidora de Medicamentos Ltda. e Cassio Murilo Trovo Hidalgo para, no mérito, rejeitá-los;
9.2. dar ciência deste acórdão aos embargantes e aos demais interessados.

Embargos de declaração em tomada de contas especial.

Primeira Câmara

Prefeitura Municipal de Iporã - PR.

3. Interessados/Responsáveis/Recorrentes:
3.1. Interessado: Ministério da Saúde
3.2. Responsáveis: Cássio Murilo Trovo Hidalgo (XXX.839.959-XX); Gtc Distribuidora de Medicamentos Ltda - Me (78.303.252/0001-87); Rosangela Guandalin (XXX.994.499-XX)
3.3. Recorrentes: Gtc Distribuidora de Medicamentos Ltda - Me (78.303.252/0001-87); Cássio Murilo Trovo Hidalgo (XXX.839.959-XX).

13.1. Ministros presentes: Benjamin Zymler (na Presidência), Walton Alencar Rodrigues (Relator), Vital do Rêgo e Jorge Oliveira.
13.2. Ministros-Substitutos presentes: Augusto Sherman Cavalcanti e Weder de Oliveira.

WALTON ALENCAR RODRIGUES

Ministro Walton Alencar Rodrigues.

Trata-se de embargos de declaração opostos pela GTC Distribuidora de Medicamentos Ltda (peça 124) e por Cassio Murilo Trovo Hidalgo (peça 99) , ambos contra o Acórdão 14596/2019-TCU-Primeira Câmara, transcrito a seguir:
VISTOS, relatados e discutidos estes autos de Recursos de Reconsideração interpostos por Cassio Murilo Trovo Hidalgo e por GTC - Distribuidora de Medicamentos Ltda., em face do Acórdão 9301/2017-TCU-Primeira Câmara, por meio do qual o Tribunal julgou suas contas irregulares, condenando-os ao pagamento de débito solidário e de multas individuais;
ACORDAM os Ministros do Tribunal de Contas da União, reunidos em sessão da Primeira Câmara, com fundamento nos artigos 32, inciso I, e 33, da Lei 8.443/1992, ante as razões expostas pelo Relator, em:
9.1. conhecer dos recursos de reconsideração e, no mérito, negar-lhes provimento;
9.2. dar ciência desta deliberação aos recorrentes e demais interessados.
A GTC Distribuidora de Medicamentos Ltda alega que a decisão "incorreu em omissão ao deixar de apresentar o índice e a forma de correção monetária das condenações impostas à Embargante". Requereu então que sejam recebidos e acolhidos os presentes embargos de declaração para suprir a omissão por ela alegada.
Cassio Murilo Trovo Hidalgo argumenta que este Tribunal foi omisso ao deixar de notificá-lo da inclusão do presente processo na pauta da sessão da 1ª Câmara, razão pela qual seu advogado não pôde realizar sustentação oral requerida por ocasião da apresentação de suas alegações de defesa.
Assim, requereu a nulidade do Acórdão 14596/2019-TCU-Primeira Câmara. Alternativamente, solicitou nova análise das justificativas e documentos apresentados no Recurso de Reconsideração que resultou na decisão embargada.

8.1. Luiz Fernando Pereira (22076/OAB-PR) e outros, representando Gtc Distribuidora de Medicamentos Ltda - Me.  
8.2. Gisela Alves dos Santos Trovo (25201/OAB-PR) e outros, representando Cássio Murilo Trovo Hidalgo.

Procurador Marinus Eduardo De Vries Marsico.

EMBARGOS DE DECLARAÇÃO. NÃO CONHECIMENTO DE UM E CONHECIMENTO DO OUTRO. AUSÊNCIA DA OMISSÃO ALEGADA. NÃO PROVIMENTO.

TOMADA DE CONTAS ESPECIAL (TCE)

Secretaria de Recursos (Serur); Secretaria de Controle Externo de Tomada de Contas Especial (SecexTCE).

Trata-se de embargos de declaração opostos pela GTC Distribuidora de Medicamentos Ltda. (peça 124) e por Cassio Murilo Trovo Hidalgo (peça 99) , ambos contra o Acórdão 14596/2019-TCU-Primeira Câmara, porém fundados em alegações distintas.
Conheço dos embargos de declaração opostos pela GTC Distribuidora de Medicamentos Ltda., por atenderem aos requisitos atinentes à espécie.
Os embargos limitam-se a apontar que haveria omissão quanto ao "índice e a forma de correção monetária das condenações impostas à Embargante". 
O fato de não constar da decisão condenatória os índices e as taxas de atualização, mas somente os valores originais do débito e da multa e a menção de que serão acrescidos dos devidos encargos legais, não configura omissão. Eventual falha na atualização monetária e no cálculo dos juros é matéria externa ao acordão recorrido. Nesse sentido, Acórdão 2437/2017-TCU-Plenário, Relator o E. Ministro Augusto Nardes.
Assim, os embargos de declaração opostos pela GTC Distribuidora de Medicamentos Ltda. devem ser rejeitados.
Quanto aos Embargos opostos por Cassio Murilo Trovo Hidalgo (peça 99) , a análise do recurso foi determinada pelo Acórdão 7636/2020-TCU-Primeira Câmara, Relator o E. Ministro Benjamin Zymler, in verbis:
9.1. nos termos dos arts. 32, inciso II, e 34 da Lei 8.443/1992, conhecer do presente recurso;
9.2. quanto ao mérito, dar-lhe provimento para tornar nulo o Acórdão 1354/2020-TCU-Primeira Câmara;
9.3. encaminhar o feito ao gabinete do Ministro Walton Alencar Rodrigues, relator do Acórdão 14596/2019-TCU-Primeira Câmara, para apreciação dos embargos de declaração constantes da peça 99;
O recurso ora em análise foi inicialmente apreciado pelo Acórdão 1354/2020-TCU-Primeira Câmara, de relatoria do E. Ministro Benjamin Zymler, em razão de erro, cometido pelo embargante, quanto ao número do Acórdão mencionado nos embargos. 
Em razão de o embargante ter mencionado erroneamente o Acórdão 9301/2017-TCU-Primeira Câmara, a 1ª Câmara, por meio do Acórdão 1.354/2020, decidiu não conhecer dos embargos porque além da manifesta intempestividade, haveria ocorrido ainda preclusão lógica em relação à possibilidade de questionamento do Acórdão 9301/2017-TCU-Primeira Câmara pela via dos embargos de declaração. 
Contra o referido Acórdão 1354/2020-TCU-Primeira Câmara o embargante apresentou novos embargos de declaração e defendeu que a deliberação que pretendeu embargar por meio do presente recurso (peça 99) foi, na verdade, o Acórdão 14596/2019-TCU-Primeira Câmara, de minha relatoria, o que tornaria os referidos embargos tempestivos e passíveis de exame. A menção ao julgado anterior (Acórdão 9301/2017-TCU-Primeira Câmara) teria sido um equívoco.
Ao analisar novamente o caso, a 1ª Câmara, por meio do Acórdão 7.636/2020 - TCU -Relator o E. Ministro Benjamin Zymler, concluiu que o Acórdão 14596/2019-TCU-Primeira Câmara era a deliberação contra a qual o embargante se insurgiu por meio dos embargos de declaração opostos à peça 99. 
Assim, em razão de tal decisão da 1ª Câmara, anteriormente transcrita, passo a analisar os embargos de declaração de Cássio Murilo Trovo Hidalgo (peça 99) .
Conheço dos embargos de declaração opostos por Cássio Murilo Trovo Hidalgo, por atenderem aos requisitos atinentes à espécie.
Quanto ao mérito, não restou configurada a nulidade suscitada pelo embargante. Alega o recorrente que nem ele nem seus procuradores foram devidamente intimados da pauta de julgamento da 1ª Câmara, ocorrido em 3/12/2019. 
Segundo o embargante, tal omissão teria sido a razão pela qual seu advogado não pôde realizar sustentação oral requerida por ocasião da apresentação de suas alegações de defesa. Ante a suposta omissão, requer a nulidade do acórdão.
Registro inicialmente que a pauta da sessão na qual foi apreciado o mérito desta tomada de contas especial foi devidamente publicada no Boletim do Tribunal de Contas da União - BTCU, em 29/11/2019, com indicação do número do processo, do nome responsável, do nome sua advogada e do número de registro na OAB (peça 132, p. 69) .
De igual modo, foram adotadas as demais providências previstas no art. 141, § 3º, do Regimento Interno do TCU, quais sejam: divulgação mediante afixação em local próprio e acessível do edifício-sede do Tribunal e disponibilização no Portal do TCU na internet, até quarente e oito horas antes da sessão. 
A jurisprudência do TCU é firme no sentido de que é desnecessária a intimação pessoal acerca da data da sessão em que o processo será julgado, sendo suficiente a publicação da pauta de julgamentos no Portal do TCU e no Caderno de Deliberações do BTCU (Diário Eletrônico) . Nesse sentido, Acórdão 1432/2020-TCU-Segunda Câmara, Relator o E. Ministro Augusto Nardes e Acórdão 78/2021-TCU-Plenário, Relator o E. Ministro Jorge Oliveira. Esse entendimento já foi validado pelo Supremo Tribunal Federal (MS-AgR 26.732/DF, Relatora a E. Ministra Carmen Lúcia) . 
Quanto aos outros temas tratados nos embargos de declaração, o próprio embargante alega que "fazem parte integrante do Pedido de Reconsideração, para que seja reformada a decisão exarada no Acórdão 9301/2017-TCU-Primeira Câmara". Assim, busca o embargante rediscutir o mérito da decisão embargada, o que não é permito nesta espécie recursal. 
Nestes termos, não havendo omissão, obscuridade ou contradição no Acórdão embargado, rejeito os presentes embargos e Voto no sentido de que o Tribunal acolha a minuta de acórdão que submeto à deliberação deste Colegiado.
TCU, Sala das Sessões, em 5 de outubro de 2021.
WALTON ALENCAR RODRIGUES 
Relator